【裁判字號】    90,訴,606
【裁判日期】    900622
【裁判案由】    竊盜
【裁判全文】
臺灣板橋地方法院刑事判決                            九十年度訴字第六六號
    公  訴  人  臺灣板橋地方法院檢察署檢察官
    被      告  乙○○
右列被告因竊盜等案件，經檢察官提起公訴 (九十年度偵字第五一一四號)，本院判
決如左：
    主  文
乙○○行使偽造私文書，足以生損害於他人，處有期徒刑肆月，如易科罰金，以參佰
元折算壹日。緩刑貳年。
偽造之「甲○○」署押壹枚及簽帳單回執聯（即第壹聯，其上含偽造之署押壹枚）壹
紙均沒收。
    事  實
一、乙○○意圖為自己不法之所有，於民國九十年三月六日十六時許，在臺北縣林口
    鄉○○○街三號一樓之二曼尼髮型設計店內，竊取同事甲○○皮包內之花旗銀行
    信用卡一張（卡號四五六三─一八０一─四三八七─三八０一號），得手後，旋
    於同日十七時許持該信用卡前往臺北縣林口鄉○○路九七巷三號之話王全球通電
    話百貨行，佯為上開信用卡之持有人購買諾基亞八八五０型行動電話一支，該店
    店員楊朝富應允以刷卡方式付費而在印錄機上刷卡辨識，乙○○並偽簽「甲○○
    」之姓名於簽帳單上（該簽帳單為一式二聯，即持卡人存根聯及商店存根聯，採
    複寫方法，故簽帳單之持卡人存根聯上偽簽之署押，即同時複寫於該簽帳單之特
    約商店存根聯上），表示係本人簽帳消費，再將偽造之簽帳單交還而使店員楊朝
    富陷於錯誤，誤信確係甲○○本人消費，足以生損害於甲○○，嗣因店員表示須
    核對身份證明文件後始得交易，乙○○因無法提出證明，店員楊朝富乃拒絕該筆
    交易，並將乙○○前以刷卡付帳之成交紀錄刷退，而未遂。
二、案經臺北縣警察局新莊分局報請臺灣板橋地方法院檢察署檢察官偵查起訴。
    理  由
一、右揭犯罪事實，業據被告乙○○於偵審中均坦承不諱，核與被害人甲○○於警訊
    中所述情節相符，並據證人即話王全球通電話百貨行楊朝富到庭證述無誤，復有
    贓物認領保管單、簽帳單、明細表各一紙在卷足資佐證，足認被告自白與事實相
    符。本件事證明確，被告犯行洵堪認定，應依法論科。
二、按持信用卡交易，基本上於財團法人聯合信用卡處理中心（下稱信用卡中心）不
    依契約給付持卡人所消費之帳款予特約商店時，持卡人對於特約商店仍直接負有
    給付價金義務，從而持信用卡交易與通常之買賣，並無差異，僅在價金給付上由
    發卡銀行經由信用卡中心代為付帳，而發卡銀行經由信用卡中心給付特約商店價
    金時，則事後之權利關係發生變動，亦即由持卡人對於發卡銀行負擔給付價金債
    務而已。是持卡人與特約商店間之交易，乃係以信任關係為基礎的繼續的信用販
    賣契約，倘持卡人並無支付價金之意思與能力，向特約商店提示信用卡消費，係
    屬對特約商店店員施行詐欺；次按持信用卡交易後，店員交付予持卡人簽名之簽
    帳單係一式二聯，其中第一聯由持卡人簽名後（同時複寫第二聯），即由特約商
    店交持卡人收執，係表明持卡人同意依照信用卡使用約定，一經使用或訂購物品
    均應按所示之全部金額，付款予發卡銀行之全部金額。故持卡人於該簽帳單簽名
    之用意與票據背書大致相同，皆係對所簽之金額負責之意，故為私文書，其中第
    二聯則由持卡人提出交付予特約商店。核被告乙○○所為，係犯刑法第二百十六
    條、第二百十條之行使偽造私文書罪、第三百二十條第一項之竊盜罪及第三百三
    十九條第二項、第一項之詐欺取財未遂罪（起訴書論罪法條漏列，惟事實欄已論
    及，本院自得併予審酌；又公訴人認被告此部分犯行使商店之人員陷於錯誤，允
    許結帳而既遂云云，惟經證人楊朝富於審理中已證述：本次交易並未達成，已刷
    退該次交易，亦未交付行動電話予被告等語，是此部分應為詐欺未遂，附此敘明
    ）。被告偽造甲○○之署押於信用卡簽帳單上之行為，係其偽造簽帳單私文書之
    部分行為，而其前開偽造私文書之低度行為，復為行使偽造私文書之高度行為所
    吸收，均不另論罪。被告所犯上開各罪間有方法結果之牽連關係，應從較重之行
    使偽造私文書罪處斷。爰審酌被告係屬初犯，年輕識淺不思正途獲取財物之犯罪
    動機、且被害人並無實際財物損失、損害尚屬輕微及被告犯罪後坦承犯行，態度
    良好等一切情狀，量處如主文所示之刑，並諭知易科罰金之折算標準。又被告前
    未曾受有期徒刑以上刑之宣告，有臺灣高等法院檢察署刑案紀錄簡覆表乙份在卷
    足憑，因一時失慮，偶罹刑典，事後已坦承犯行，深具悔意，經此刑之宣告後，
    應知警惕而無再犯之虞，本院因認暫不執行其刑為當，予以宣告緩刑二年，用啟
    自新。
三、另扣案卷附之簽帳單第一聯，其上含偽造之甲○○署押一枚，係被告所有，且係
    供犯行使偽造私文書罪所用之物，應依法宣告沒收之。另簽帳單第二聯，業經被
    告提出交與特約商店，雖未滅失，但已非其所有，惟其上「甲○○」之簽名一枚
    ，係被告偽造之署押，應依刑法第二百十九條之規定，不問屬於犯人與否，併宣
    告沒收之。
據上論斷，應依刑事訴訟法第二百九十九條第一項前段，刑法第二百十六條、第二百
十條、第三百二十條第一項、第三百三十九條第二項、第一項、第五十五條、第四十
一條第一項前段、第七十四條第一款、第二百十九條、第三十八條第一項第二款，罰
金罰鍰提高標準條例第一條前段、第二條，判決如主文。
本案經檢察官許智評到庭執行職務。
中      華      民      國    九十      年      六      月    二十二    日
                                      臺灣板橋地方法院刑事第六庭
                                          法  官  徐   蘭   萍
右正本證明與原本無異。
如不服本判決，應於判決送達後十日內，向本院提出上訴狀。
                                          書記官  莊   川   億
中      華      民      國    九十      年      六      月    二十二    日
附錄本案論罪科刑法條全文：
刑法第二百十六條
行使第二百十條至第二百十五條之文書者，依偽造、變造文書或登載不實事項或使登
載不實事項之規定處斷。
刑法第二百十條
偽造、變造私文書，足以生損害於公眾或他人者，處五年以下有期徒刑。
刑法第三百二十條
意圖為自己或第三人不法之所有，而竊取他人之動產者，為竊盜罪，處五年以下有期
徒刑、拘役或五百元以下罰金。
意圖為自己或第三人不法利益，而竊佔他人之不動產者，依前項之規定處斷。
前二項之未遂犯罰之。
刑法第三百三十九條
意圖為自己或第三人不法之所有，以詐術使人將本人或第三人之物交付者，處五年以
下有期徒刑、拘役或科或併科一千元以下罰金。
以前項方法得財產上不法之利益或使第三人得之者亦同。
前二項之未遂犯罰之。
刑法第二百十九條
偽造之印章、印文或署押，不問屬於犯人與否，沒收之。


司法院資訊處製作；財團法人民間司法改革基金會備份。
